臺灣臺南地方法院新市簡易庭民事簡易判決  
110年度新簡字第521號
原      告  和泰產物保險股份有限公司

法定代理人  莊瑞德  
訴訟代理人  李明建  
            謝子涵  
被      告  王健發  



上列當事人間請求損害賠償(交通)事件，經本院於民國110年11
月23日言詞辯論終結，判決如下：
    主      文
被告應給付原告新臺幣36,463元，及自民國110年8月26日起至清
償日止，按週年利率百分之5計算之利息。
原告其餘之訴駁回。
訴訟費用新臺幣1,330元，由被告負擔新臺幣400元，餘由原告負
擔。
本判決原告勝訴部分得假執行。
    事實及理由
一、原告起訴主張：
  ㈠被告於民國108年10月15日7時16分許，駕駛車牌號碼000-000
    號機車在臺南市永康區正南三街與國聖街口處，因未注意車
    前狀況且闖紅燈，致撞擊訴外人黃俊傑所有，並由訴外人黃
    翊瑋駕駛之車牌號碼000-0000號自用小客車（下稱系爭車輛
    ），造成系爭車輛受損。系爭車輛向原告投保車體損失險，
    事故發生時尚在保險期間中，原告經其書面通知並查證屬實
    後，業依保險契約賠付被保險人車損修復必要費用新臺幣（
    下同）173,660元，依保險法第53條取得代位求償權。又依
    據道路交通事故初步分析研判表記載，被告違反紅燈燈號管
    制，就本次事故應負七成責任，則被告應賠償原告車損修復
    費用應為121,562元，爰依侵權行為及保險代位之法律關係
    提起本件訴訟。
  ㈡並聲明：被告應給付原告121,562元，及自起訴狀繕本送達翌
    日起至清償日止，按週年利率5％計算之利息。
二、被告則辯以：
  ㈠被告當時確實沒注意到燈號是紅燈，但被告之車速僅30餘公
    里，系爭車輛受損部分僅左前輪弧處，受損狀況僅烤漆脫落
    、鈑金稍微受損，惟原告提出之估價單維修項目高達32項且
    金額高達17萬元。本件車禍兩車撞擊力道並不大，應不可能
    造成引擎室冷氣等零件受損，亦不可能造成左、右大燈及前
    保險桿等多項零件損壞，原告應舉證證明本件車禍所造成之
    損害。又系爭車輛為103年1月出廠，依目前司法實務見解應
    扣除折舊，原告逕以其賠償保戶之金額173,660元，並逕認
    被告應負7成責任，請求被告賠償121,562元，顯無理由。
  ㈡並聲明：
　⒈原告之訴及假執行之聲請均駁回。
　⒉如受不利判決，願供擔保請准宣告免為假執行。
三、本院得心證之理由：
  ㈠按因故意或過失，不法侵害他人之權利者，負損害賠償責任
    ；汽車、機車或其他非依軌道行駛之動力車輛，在使用中加
    損害於他人者，駕駛人應賠償因此所生之損害，民法第184
    條第1項前段、第191條之2前段分別定有明文。原告主張被
    告於上揭時、地，因闖越紅燈而與系爭車輛發生碰撞，致系
    爭車輛前車頭受損，原告已賠付系爭車輛修復費用等情，業
    據其提出臺南市政府警察局永康分局道路交通事故當事人登
    記聯單、道路交通事故初步分析研判表、統一發票、估價單
    、系爭車輛行車執照、黃翊瑋之駕駛執照、車損照片等資料
    影本為證（新司簡調卷第17-37頁），核與所述情節大致相
    符，並經本院依職權調取系爭交通事故案卷在卷可稽（新司
    簡調卷第45-81頁），且被告對於其有闖紅燈及與系爭車輛
    碰撞等情並不爭執，此部分事實應堪認定。是被告對系爭車
    禍之發生，顯有過失，且其過失行為與系爭車輛受有損害之
    結果具相當因果關係甚明。準此，被告應負侵權行為損害賠
    償責任，堪以認定。
  ㈡又不法毀損他人之物者，被害人得請求賠償其物因毀損所減
    少之價額；負損害賠償責任者，除法律另有規定或契約另有
    訂定外，應回復他方損害發生前之原狀；債權人得請求支付
    回復原狀所必要之費用，以代回復原狀，民法第196條、第2
    13條第1項、第3項分別定有明文。另依民法第196條請求賠
    償物被毀損所減少之價額，得以修復費用為估定之標準，但
    以必要者為限。例如：修理材料以新品換舊品，應予折舊（
    最高法院77年5月17日第9次民事庭會議決議參照）。經查：
　⒈原告主張系爭車輛修復費用共計173,660元（含工資16,500元
    、烤漆15,000元、零件142,160元），並提出估價單、統一
    發票為證（新司簡調卷第21-25頁），惟被告抗辯稱兩車僅
    輕微碰撞，系爭車輛車損並無如此嚴重。而觀諸道路交通事
    故現場之記載，兩車於上開事故地點發生碰撞後，被告之機
    車留有11.9公尺之刮地痕，可見碰撞力道非輕。另依據道路
    交通事故調查表㈡、現場照片顯示，系爭車輛碰撞位置在前
    車頭，且其前保險桿、水箱護罩均有明顯破裂、刮損痕跡，
    引擎蓋亦有凹陷之情形，又汽車受外力撞擊，其實際損害通
    常並非僅限鈑件等外觀部分，如經交修拆卸始發現內部零件
    受損致無法修復，亦難謂與常情有何相違，而依估價單所載
    維修項目，均係就前保險桿、頭燈及其周圍之引擎蓋等處配
    件及內部零件進行更換、修復，足認與本件車禍事故有關，
    被告空言抗辯系爭車輛大燈、引擎室內之冷氣等零件無損壞
    云云，並不足採，是本件就關於系爭車輛前車頭之保險桿、
    水箱護罩、引擎蓋部分及各該部分內部零件之修復費用，自
    屬必要。至於原告主張需更換變速箱散熱管及電動閥門部分
    ，惟上開零件部位與系爭車輛前車頭有距離，與被告撞擊點
    不符，難認上開零件受損與系爭車禍有關，故更換變速箱散
    熱管3,747元及電動閥門部分10,873元（含零件10,073元、
    工資800元）應予剔除。是與本件車禍事故有關之修復費用
    應為159,040元，其中含工資部分15,700元、烤漆部分15,00
    0元、零件部分128,340元。
　⒉而本件原告以修理費作為損害賠償之依據時，自應將零件折
    舊部分予以扣除，始為合理。又依行政院所頒固定資產耐用
    年數表及固定資產折舊率表，非運輸業用客車、貨車之耐用
    年數為5年，依平均法計算其折舊結果（即以固定資產成本
    減除殘價後之餘額，按固定資產耐用年數表規定之耐用年數
    平均分攤，計算折舊額），每年折舊率為5分之1，並參酌營
    利事業所得稅查核準則第95條第6項規定「固定資產提列折
    舊採用定率遞減法者，以1年為計算單位，其使用期間未滿1
    年者，按實際使用之月數相當於全年之比例計算之，不滿1
    月者，以1月計」之規定。而系爭車輛為103年1月間出廠，
    有行車執照在卷可按，至108年10月15日發生系爭車禍時，
    使用約5年9個月，雖已超過耐用年限，但系爭車輛於車禍發
    生時仍正常使用中，足見系爭車輛之零件應仍耐用，難認其
    零件已無殘餘價值，如超過耐用年限之部分仍依定率遞減法
    繼續予以折舊，則與固定資產耐用年限所設之規定不符。又
    所得稅法第51條「固定資產之折舊方法，以採用平均法、定
    率遞減法或工作時間法為準則。上項方法之採用及變換，準
    用第44條第3項之規定；其未經申請者，視為採用平均法」
    ，及該法施行細則第48條第1款「固定資產之折舊方法，採
    平均法者以固定資產成本減除殘價後之餘額，按固定資產耐
    用年數表規定之耐用年數平均分攤，計算其每期折舊額」之
    規定，本院認採用平均法計算其最後1年折舊後之殘值作為
    汽車殘餘價值應屬合理。經核上開估價單所示，零件部分之
    支出計為21,390元【計算式：128,340/(5+1)＝21,390】，連
    同前述工資部分15,700元、烤漆部分15,000元，總計為52,0
    90元。
  ㈢再按損害之發生或擴大，被害人與有過失者，法院得減輕賠
    償金額，或免除之；前二項之規定，於被害人之代理人或使
    用人與有過失者，準用之，民法第217條第1項、第3項定有
    明文。經查：被告騎乘普通重型機車行經事故路口時，違規
    闖越紅燈固有過失，惟訴外人黃翊瑋駕駛系爭車輛行經上開
    路口，未注意車前狀況亦有可歸責之處，是黃翊瑋就系爭車
    禍之發生亦有過失，應堪認定。本院審酌雙方過失原因之輕
    重，及原告自陳同意系爭車輛駕駛人負擔3成肇事責任，認
    被告、黃翊瑋各應負擔70％、30％肇事責任為適當。從而，依
    過失相抵之法則，原告得請求被告賠償之金額應為36,463元
    【計算式：52,090×70％＝36,463】。
四、綜上，原告依侵權行為及保險代位等法律關係，訴請被告應
    給付原告36,463元，及自起訴狀繕本送達翌日即110年8月26
    日起至清償日止，按週年利率5％計算之利息，為有理由，應
    予准許。逾此範圍之請求，為無理由，應予駁回。
五、按各當事人一部勝訴、一部敗訴者，其訴訟費用，由法院酌
    量情形，命兩造以比例分擔或命一造負擔，或命兩造各自負
    擔其支出之訴訟費用；法院為終局判決時，應依職權為訴訟
    費用之裁判，民事訴訟法第79條、第87條第1項分別定有明
    文。查本件訴訟費用為1,330元（即第一審裁判費），本院
    審酌兩造勝、敗訴之比例等情，認應由被告負擔400元，餘
    由原告負擔，較為合理。
六、本判決原告勝訴部分，係就民事訴訟法第427條規定適用簡
    易程序所為被告敗訴之判決，依同法第436條第2項準用第38
    9條第1項第3款規定，應依職權宣告假執行。
七、結論：本件原告之訴為一部有理由、一部無理由。爰依民事
    訴訟法第436條第2項、第79條、第87條第1項、第389條第1
    項第3款，判決如主文。
中　　華　　民　　國　　110 　年　　12　　月　　13　　日
                    新市簡易庭  法  官  曾仁勇
以上正本係照原本作成。
如不服本判決，應於判決送達後20日內，向本院提出上訴狀並表
明上訴理由，如於本判決宣示後送達前提起上訴者，應於判決送
達後20日內補提上訴理由書（須附繕本）。
如委任律師提起上訴者，應一併繳納上訴審裁判費。
中　　華　　民　　國　　110 　年　　12　　月　　13　　日
                                書記官  吳佩芬